【裁判字號】    99,台上,8189
【裁判日期】    991230
【裁判案由】    偽造文書
【裁判全文】
最高法院刑事判決            九十九年度台上字第八一八九號
上  訴  人  李震岳
上列上訴人因偽造文書案件，不服台灣高等法院中華民國九十九
年十月十五日第二審判決（九十九年度上訴字第三二五號，起訴
案號：台灣板橋地方法院檢察署九十七年度偵字第二七一七四號
），提起上訴，本院判決如下：
    主  文
上訴駁回。
    理  由
按刑事訴訟法第三百七十七條規定，上訴於第三審法院，非以判
決違背法令為理由，不得為之。是提起第三審上訴，應以原判決
違背法令為理由，係屬法定要件。如果上訴理由書狀並未依據卷
內訴訟資料，具體指摘原判決不適用何種法則或如何適用不當，
或所指摘原判決違法情事，顯與法律規定得為第三審上訴理由之
違法情形，不相適合時，均應認其上訴為違背法律上之程式，予
以駁回。本件原判決撤銷第一審不當之判決，改判依想像競合犯
關係，從一重論處上訴人李震岳共同行使偽造私文書，足以生損
害於公眾及他人罪刑。已詳敘認定犯罪事實之依據及憑以認定之
理由，並對上訴人否認犯罪之辯詞，如何不足採信，依據卷內資
料予以指駁及說明。從形式上觀察，原判決並無任何違背法令之
處。查刑事訴訟法第三百十條第二款規定，有罪之判決書，對於
被告有利之證據不採納者，固應說明其理由。惟其所謂對於被告
有利之證據，係指該證據客觀上對論罪科刑有所影響，且對被告
有利，具有證據評價之必要性者而言。倘該證據客觀上對論罪科
刑並無影響，既無為證據評價之必要，縱未在判決理由內加以說
明，亦僅係行文簡略而已，要難指為違法。原判決既依憑證人李
凌宇、林麗芬律師於偵查時、賴秀美書記官於第一審時之證詞，
與卷附證明書、聲請暫緩執行暨終止委任狀，上訴人於偵查時坦
承指示江志欣提出強制執行撤銷聲請狀等，不利上訴人之證據資
料，資為認定上訴人行使偽造之強制執行撤銷聲請狀並論罪之基
礎，自係摒棄不採上訴人辯解何以賴秀美未作確認；李凌宇表示
知道撤銷之事；何必電話向江志欣確認；上訴人何須另刻印章使
用等詞，原判決未詳敘其取捨證據之心證理由，雖稍嫌簡略，究
非理由不備。且原判決援引林麗芬於偵查時之證詞，與上訴人於
偵查中自陳與李凌宇在電話中吵了很多次架等證據，於事實欄認
定上訴人不滿李凌宇私下與黃豆北洽談和解等情，所為認定既與
卷證資料並無不符，即不得遽指為違法。上訴意旨未依據卷證資
料，具體指摘原判決如何違背法令，置原判決之論敘於不顧，徒
對原審自由裁量之職權行使，任意指摘，難謂已符合首揭法定上
訴要件。其上訴違背法律上之程式，應予駁回。又裁判上一罪案
件之一部分，得提起第三審上訴者，其不得上訴第三審部分，依
審判不可分原則，第三審法院亦應併予審判，但以得上訴部分之
上訴合法為前提。本件得上訴之上開重罪部分，其上訴為不合法
，本院由程序上予以駁回，對於想像競合所犯輕罪背信罪（刑法
第三百四十二條第一項）部分，經核該部分係屬刑事訴訟法第三
百七十六條第五款之案件，不得上訴於第三審法院，依上說明，
自無從適用審判不可分原則，併為實體上審判，其上訴不合法，
應併予駁回。
據上論結，應依刑事訴訟法第三百九十五條前段，判決如主文。
中    華    民    國  九十九  年   十二   月   三十   日
                      最高法院刑事第十三庭
                          審判長法官  陳  世  淙  
                                法官  陳  東  誥  
                                法官  何  菁  莪  
                                法官  施  俊  堯  
                                法官  陳  國  文  
本件正本證明與原本無異
                                      書  記  官  
中    華    民    國  一○○  年    一    月    三    日
                                                       s

司法院資訊處製作；財團法人民間司法改革基金會備份。
